臺灣臺北地方法院刑事判決　　　　　　 96年度易緝字第213號
公　訴　人　臺灣臺北地方法院檢察署檢察官
被　　　告　甲○○
上列被告因誣告等案件，經檢察官聲請以簡易判決處刑（90年度
偵字第1552號、第4193號）及移送併辦（臺灣板橋地方法院檢察
署90年度偵字第5966號、臺灣臺南地方法院檢察署90年度營偵字
第1051號、臺灣臺北地方法院檢察署90年度偵字第11731號），
本院認不宜逕以簡易判決處刑，改依通常程序審理，茲判決如下
：
    主  文
本件免訴。
    理  由
一、聲請簡易判決處刑意旨略以：被告甲○○明知其所簽發之付
    款人為香港上海匯豐銀行建國分行、帳號000000000號，發
    票日、票據號碼、票面金額均如附表所示之支票2紙，已於
    附表所示之時、地，分別交付予林文貞、陳啟煙，各作為給
    付貨款、薪資之用，並非遭搶，竟謊報上開支票由其兄丁東
    陽持有，已於民國89年11月5日，在臺北市萬華區○○○路
    不詳地點遭搶，而於同年月6日向前開銀行申報掛失止付，
    並填具遺失票據申報書報請警察局協助偵查搶奪罪嫌，未指
    定犯人，而向該管公務員誣告犯罪。嗣經林文貞與輾轉取得
    附表編號2所示支票之陳曾秋貴屆期提示兌領，均遭付款銀
    行以掛失為由拒絕給付，為警循線查悉上情，因認被告涉犯
    刑法第171條第1項之未指定犯人誣告罪嫌等語。
二、按案件時效已完成者，應諭知免訴之判決，並得不經言詞辯
    論為之，刑事訴訟法第302條第2款、第307條分別定有明文
    。又於中華民國94年1月7日刑法修正施行前，其追訴權或行
    刑權時效已進行而完成者，比較修正前後之條文，適用最有
    利於行為人之規定，刑法施行法第8條之1定有明文。查被告
    行為後，刑法於94年2月2日修正公布（94年1月7日係立法院
    三讀通過之日期），並於95年7月1日生效施行，而修正前、
    後之刑法第80條、第83條關於追訴權時效期間及其停止原因
    等規定不同，其中修正後刑法第80條第1項將時效期間大幅
    拉長，較之修正前之規定不利於被告，惟修正前刑法第83條
    第1項規定「追訴權之時效，如依法律之規定，偵查、起訴
    或審判之程序，不能開始或繼續時，停止其進行」，且前開
    停止時效進行之事由，包括因被告通緝致審判程序不能開始
    或繼續之情形（司法院29年院字第1963號解釋要旨可參），
    較之修正後刑法第83條第1項規定「追訴權之時效，因起訴
    而停止進行。依法應停止偵查或因犯罪行為人逃匿而通緝者
    ，亦同」，係以修正後之刑法第83條第1項規定較為利於被
    告，是有關追訴權時效之規定，修正前後之規定，均有部分
    有利被告，揆諸前揭規定，自應綜合比較時效期間長短及停
    止原因等相關規定後，整體適用最有利於被告之規定。
三、查本案被告涉犯刑法第171條第1項之未指定犯人誣告罪嫌，
    為臺灣臺北地方法院檢察署檢察官偵查並聲請簡易判決處刑
    後，被告經傳、拘不到庭，本院已於90年9月14日發布通緝
    （北院文刑清緝字第556號），致審判之程序不能繼續。而
    被告所涉之刑法第171條第1項未指定犯人誣告罪，其法定最
    重本刑為1年以下有期徒刑，依修正前刑法第80條第1項第3
    款規定，追訴權時效為5年，自其犯罪行為終了日「89年11
    月6日」（按，臺灣板橋地方法院檢察署檢察官、臺灣臺南
    地方法院檢察署檢察官、臺灣臺北地方法院檢察署檢察官移
    送併辦部分，因原聲請事實判決免訴，與本件無成立裁判上
    一罪之餘地，故並非本判決效力所及，如下述）開始起算，
    惟檢察官自90年1月3日開始偵查，有臺灣臺北地方法院檢察
    署收文章在卷可佐（見臺灣臺北地方法院檢察署90年度偵字
    第1552號卷第1頁），暨偵查終結聲請以簡易判決處刑並繫
    屬本院審理，迄本院發布通緝日即90年9月14日止之期間，
    扣除檢察官自90年4月15日聲請以簡易判決處刑，迄案件於
    90年4月24日繫屬前之期間（合計9日），依司法院大法官釋
    字第138號解釋，此時追訴權既無不行使之情形，自不生時
    效進行之問題，亦應予以加計（合計「8月2日」，此期間不
    生時效進行之問題），再加計因被告通緝，致本案審判程序
    不能開始，而停止追訴權時效進行持續所達上開追訴權時效
    期間之4分之1期間（即「1年3月」）後，被告所犯前開行使
    偽造私文書罪之追訴權時效，依修正前之規定應至「96年10
    月8日」
    完成。
四、其次，依修正後刑法第80條第1項第3款規定，被告所犯之罪
    ，其追訴權時效延長為10年。又依修正後刑法第83條第1項
    規定，追訴權之時效，因起訴而停止進行，是本件聲請簡易
    判決處刑時（90年4月15日）迄本院發布通緝日即90年9月14
    日止之期間，依時效停止進行，亦應予以加計（合計「4月2
    9日」，此期間不生時效進行之問題），再加計因被告通緝
    ，致本案審判程序再加計因被告通緝，致本案審判程序不能
    開始，而停止追訴權時效進行持續所達上開追訴權時效期間
    之4分之1期間（即「2年6月」）後，被告所犯前開偽造文書
    罪之追訴權時效，依修正後之規定則至「102年10月5日」完
    成。
五、從而，經比較新舊法之規定，修正前之規定顯較有利於被告
    ，依刑法施行法第8條之1規定，應適用行為時即修正前刑法
    第80條、第83條有關追訴權時效之規定，是被告所犯前開行
    使偽造私文書罪之追訴權時效應至96年10月8日完成，惟被
    告迄今仍未緝獲歸案，其所犯誣告罪之追訴權已因時效完成
    而消滅，其追訴權時效自亦已完成。揆諸前揭說明，本件爰
    不經言詞辯論，逕為免訴之諭知。
六、至臺灣板橋地方法院檢察署90年度偵字第5966號、臺灣臺南
    地方法院檢察署90年度營偵字第1051號、臺灣臺北地方法院
    檢察署90年度偵字第11731號以被告另涉犯誣告罪嫌，與本
    件聲請簡易判決處刑事實有連續犯之裁判上一罪關係為由，
    移送本院併案審理，惟被告所涉本案誣告犯行，既因追訴權
    時效業已完成，依法應為免訴之判決，則該移送併案審理部
    分即與本案聲請事實無裁判上一罪之關係，故本院無從就併
    辦部分併予審理，爰退回由檢察官另行依法處理，附此敘明
    。
據上論斷，應依刑事訴訟法第452條、第284條之1、第302條第2
款、第307條，判決如主文。
中　　華　　民　　國　　96　　年　　12　　月　　31　　日
　　　　　　　　　刑事第十庭  法  官  林柏泓
如不服本判決，應於判決送達後10日內，向本院提出上訴狀。
以上正本證明與原本無異。
    　　　　　　　　　　　　　書記官　柯貞如
中　　華　　民　　國　　97　　年　　1 　　月　　2 　　日
【附表】
 ┌──┬────┬────┬───┬─────┬──────────┐
 │編號│發票日　│票據號碼│面額　│交付時間　│交付地點　　　　　　│
 ├──┼────┼────┼───┼─────┼──────────┤
 │ 1　│89.11.25│0000000 │173750│89.10中旬 │臺北縣中和市興南夜市│
 │　　│　　　　│　　　　│　　　│　　　　　│不詳攤位前　　　　　│
 ├──┼────┼────┼───┼─────┼──────────┤
 │ 2　│89.11.05│0000000 │　5000│89.11.02　│桃園縣龜山鄉陳厝坑49│
 │　　│　　　　│　　　　│　　　│　　　　　│之13號　　　　　    │
 └──┴────┴────┴───┴─────┴──────────┘
